臺灣臺南地方法院臺南簡易庭民事判決
111年度南簡字第404號
原      告  葉麗珠
訴訟代理人  劉志郎
            劉育宸
被      告  莫子瑢


上列當事人間因過失傷害案件，原告提起刑事附帶民事訴訟（11
1年度交簡附民字第1號），請求侵權行為損害賠償事件，經刑事
庭移送前來，本院於民國111年11月10日言詞辯論終結，判決如
下：
    主      文
被告應給付原告新臺幣柒拾伍萬零貳元，及自民國一一一年一月
六日起至清償日止，按週年利率百分之五計算之利息。
原告其餘之訴駁回。
訴訟費用由被告負擔百分之三十三，餘由原告負擔。
本判決原告勝訴部分得假執行。但被告如以新臺幣柒拾伍萬零貳
元為原告預供擔保，得免為假執行。
原告其餘假執行之聲請駁回。　　　　
    事實及理由
一、按訴狀送達後，原告不得將原訴變更或追加他訴。但擴張或
    減縮應受判決事項之聲明者，不在此限，民事訴訟法第255
    條第1項第3款定有明文。本件原告起訴時原請求：被告應給
    付原告新臺幣（下同）2,285,564元，及自起訴狀繕本送達
    翌日起至清償日止，按週年利率百分之5計算之利息；嗣於
    本院審理時變更聲明為：被告應給付原告2,289,354元，及
    自起訴狀繕本送達翌日起至清償日止，按週年利率百分之5
    計算之利息（見本院卷第205頁），原告上開所為核屬擴張
    應受判決事項之聲明，與上開規定並無不合，應予准許。　
二、原告起訴主張：
（一）被告於民國110年3月24日17時54分許，騎乘車牌號碼000-
      000號普通重型機車，沿臺南市○區○○路○段○○○○○○○○○○路
      段000號前時，適同向原告騎乘車牌號碼000-0000號普通
      重型機車行駛於前，被告原應注意機車超車，於超越時應
      顯示左方向燈並於車前左側保持半公尺以上之間隔超過，
      行至安全距離後，再顯示右方向燈駛入原行路線，而依當
      時情形天候晴、日間自然光線、路面乾燥、無缺陷、無障
      礙物，視距良好，客觀上並無不能注意之情事，竟疏於注
      意及此，行經該路段274號前時，未與車前左側保持半公
      尺以上之安全距離而貿然超車，雙方因而發生碰撞，致原
      告受有頭部外傷併蜘蛛膜下腔出血、左側顴骨骨折、左動
      眼神經麻痺、左眼外斜視、雙眼左側偏盲、四肢多處擦挫
      傷等傷害。被告上開過失行為，經臺灣臺南地方檢察署（
      下稱臺南地檢署）檢察官以110年度偵字第20543號聲請簡
      易判決處刑，本院以110年度交簡字第3566號刑事簡易判
      決處有期徒期4月確定在案。
（二）被告上開過失行為，致原告受有上揭傷害，以致原告身體
      上、財產上、精神上嚴重損失，原告自得依民法第184條
      第1項前段、第191條之2前段、第193條第1項、第195條第
      1項前段之規定，請求被告賠償，原告請求之金額分述如
      下：
  １、醫療費用：
　　　原告因本件事故受有頭部外傷併蜘蛛膜下腔出血、左側顴
      骨骨折、左動眼神經麻痺、左眼外斜視、雙眼左側偏盲、
      四肢多處擦挫傷等傷害，於110年3月24日至奇美醫療財團
      法人奇美醫院（下稱奇美醫院）急診入院治療，110年4月
      3日出院，出院後持續門診治療中，至111年11月10日言詞
      辯論終結時，支出奇美醫院醫療費用35,143元、奇美醫院
      復健費用7,240元、王清吉中醫診所費用9,400元，共計51
      ,783元。又原告因本件車禍致眼睛受傷，需持續門診追蹤
      ，且另需持續接受復健治療，後續醫療費用都在持續中，
      該部分等之後再另案處理。 
  ２、看護費用：
　　  原告因本件車禍受有上開傷害，現仍在門診治療中，左眼
      、腦部受傷部分需專人看護120天，以一天1,200元計算，
      受有看護費144,000元之損害。
  ３、交通費用：
　　　原告因就醫支出交通費用共計6,875元。
  ４、醫療用品費用：
　　　原告因本件車禍受有上開傷害，需購買醫療用品，共支出
      7,696元。
　５、工作損失：
　　　原告於發生本件車禍前為美容師，因受有上開傷害，至今
      無法工作，依王清吉中醫診所診斷證明書所載，原告需休
      養治療2至3年，同意以最低工資計算，請求被告賠償原告
      無法工作之損失1,080,000元。
  ６、精神慰撫金：
　　　原告因本件車禍受有上開傷害，現仍持續門診追蹤，且另
      需持續接受復健治療，原告精神及肉體承受極大痛苦，爰
      請求700,000元之精神慰撫金。
（三）並聲明：
　１、被告應給付原告2,289,354元，及自刑事附帶民事起訴狀繕
      本送達翌日起至清償日止，按週年利率百分之5計算之利
      息。
　２、願供擔保，請准宣告假執行。
三、被告則以：對於刑事判決認定之事實不爭執。原告請求之賠
    償金額實在過於龐大，非被告經濟範圍內所能負擔。對於原
    告提出之醫療單據、交通費用單據、醫療用品收據均無意見
    ，但若原告本身有慢性病或其他疾病，該部分醫療費用不應
    由被告負擔等語，資為抗辯。並聲明：原告之訴駁回。
四、本院得心證之理由：
（一）原告主張：被告於110年3月24日17時54分許，騎乘車牌號
      碼000-000號普通重型機車，沿臺南市○區○○路○段○○○○○○○
      ○○○路段000號前時，適同向原告騎乘車牌號碼000-0000號
      普通重型機車行駛於前，被告原應注意機車超車，於超越
      時應顯示左方向燈並於車前左側保持半公尺以上之間隔超
      過，行至安全距離後，再顯示右方向燈駛入原行路線，而
      依當時情形天候晴、日間自然光線、路面乾燥、無缺陷、
      無障礙物，視距良好，客觀上並無不能注意之情事，竟疏
      於注意及此，行經該路段274號前時，未與車前左側保持
      半公尺以上之安全距離而貿然超車，雙方因而發生碰撞，
      致原告受有頭部外傷併蜘蛛膜下腔出血、左側顴骨骨折、
      左動眼神經麻痺、左眼外斜視、雙眼左側偏盲、四肢多處
      擦挫傷等傷害乙情，業據其提出奇美醫院診斷證明書、王
      清吉中醫診所診斷證明書、臺南地檢署檢察官110年度偵
      字第20543號聲請簡易判決處刑書各1份為證（見本院111
      年度交簡附民字第1號卷〈下稱本院附民卷〉第9、10頁；本
      院第137至143、199頁），且為被告所不爭執，堪信原告
      此部分主張係屬真實。
（二）按汽車超車時，欲超越同一車道之前車時，須先按鳴喇叭
      二單響或變換燈光一次，不得連續密集按鳴喇叭或變換燈
      光迫使前車允讓；前行車減速靠邊或以手勢或亮右方向燈
      表示允讓後，後行車始得超越。超越時應顯示左方向燈並
      於前車左側保持半公尺以上之間隔超過，行至安全距離後
      ，再顯示右方向燈駛入原行路線，道路交通安全規則第10
      1條第1項第3、5款定有明文。查被告騎車途經上揭肇事地
      ，自應注意遵守上述道路交通安全規定，且依當時天候晴
      、日間自然光線、路面乾燥、無缺陷、無障礙物，視距良
      好等情，有道路交通事故調查報告表（一）1份附卷可查
      （見臺南市政府警察局第五分局南市警五偵字第11005158
      82號卷〈下稱警卷〉第21頁），是其並無不能注意之情事，
      竟疏於注意，於欲超越同向前方原告騎乘之機車時，未先
      按鳴喇叭二單響或變換燈光一次，未經原告減速靠邊或以
      手勢或亮右方向燈表示允讓，即逕行超車，超越時亦疏未
      保持半公尺以上之安全間隔距離，致肇事使原告受有上揭
      傷害，是被告之行為顯有應注意能注意而不注意之過失，
      又被告上開過失傷害行為亦經臺南地檢署檢察官以110年
      度偵字第20543號聲請簡易判決處刑，本院以110年度交簡
      字第3566號刑事簡易判決處有期徒期4月確定在案，業經
      本院調閱上開刑事案卷無誤；據上，益徵被告之行為確有
      過失，且被告上揭過失行為與原告所受傷害結果間，具有
      相當因果關係，應堪認定。從而，被告自應負損害賠償責
      任。
（三）次按因故意或過失，不法侵害他人之權利者，負損害賠償
      責任；汽車、機車或其他非依軌道行駛之動力車輛，在使
      用中加損害於他人者，駕駛人應賠償因此所生之損害；不
      法侵害他人之身體或健康者，對於被害人因此喪失或減少
      勞動能力或增加生活上之需要時，應負損害賠償責任；不
      法侵害他人之身體、健康、名譽、自由、信用、隱私、貞
      操，或不法侵害其他人格法益而情節重大者，被害人雖非
      財產上之損害，亦得請求賠償相當之金額；損害賠償，除
      法律另有規定或契約另有訂定外，應以填補債權人所受損
      害及所失利益為限，民法第184條第1項前段、第191條之2
      前段、第193條第1項、第195條第1項前段、第216條第1項
      分別定有明文。茲就原告上揭請求賠償是否准許，分述如
      下：
  １、醫療費用部分：
　　　原告主張其因本件事故受有頭部外傷併蜘蛛膜下腔出血、
      左側顴骨骨折、左動眼神經麻痺、左眼外斜視、雙眼左側
      偏盲、四肢多處擦挫傷等傷害，於110年3月24日至奇美醫
      院急診入院治療，110年4月3日出院，出院後持續門診治
      療中，至111年11月10日言詞辯論終結時，支出奇美醫院
      醫療費用35,143元、奇美醫院復健費用7,240元、王清吉
      中醫診所費用9,400元，共計51,783元乙節，業據其提出
      奇美醫院收據、王清吉中醫診所醫療費用收據總表等件為
      證（見本院卷第43至75、101、211至261頁），被告對於
      原告提出之醫療單據雖無意見，然觀諸原告所提奇美醫院
      復健科111年5月11日及111年11月5日診斷證明書之內容，
      診斷欄分別記載：「頭部外傷併蜘蛛膜下腔出血，左側顴
      股骨折。左動眼神經麻痺/四肢多處擦挫傷」、「頭部外
      傷併蜘蛛膜下腔出血，左側顴股骨折。左動眼神經麻痺/
      頸椎、腰椎關節退化」，醫師囑言欄分別記載：「病患因
      上述問題，於本院接受門診復健治療。復健科門診日期：
      民國110年4月29日，門診1次，復健4次。」、「病患因上
      述病因，導致頸部、下背疼痛，伴隨右下肢痠麻。門診日
      期：民國110年04月29日、民國111年05月11日……共門診10
      次，共復健48次。」等語（見本院卷第141、209頁），可
      知原告除於110年4月29日之復健治療與本件車禍所受傷害
      有關外，其餘復健治療係因其頸部、下背疼痛，伴隨右下
      肢痠麻等症狀，自111年5月11日起至奇美醫院復健科復健
      治療，而上開症狀似較與原告本身頸椎、腰椎關節退化有
      關，且考量原告於發生本件車禍時為57歲，依其年齡，頸
      椎、腰椎關節可能因自然老化而產生退化性關節炎之症狀
      ，難認與原告因本件車禍所受傷害有相當因果關係，是原
      告所提關於111年5月11日以後奇美醫院復健科之收據（即
      本院卷第211頁下方至261頁），難認與本件車禍有關，扣
      除該部分金額後，本院核算原告所提醫療收據金額共計44
      ,643元（見本院卷第43至75、101頁），是原告請求被告
      賠償醫療費用44,643元，為有理由，逾此範圍，則無理由
      。至原告在本件言詞辯論後所產生之醫療費用部分，因原
      告主張待未來另案訴請處理（見本院卷第196頁），故該
      部分並非本院得審理之範圍，併此敘明。
  ２、看護費用部分：
　　　原告主張其因本件車禍受有上開傷害，現仍在門診治療中
      ，左眼、腦部受傷部分需專人看護120天，以一天1,200元
      計算，受有看護費144,000元之損害乙節，業據其提出奇
      美醫院神經外科111年5月17日診斷證明書1份為證（見本
      院卷第137頁），且關於原告需專人看護之期間為何乙節
      ，經本院函詢奇美醫院，該院以111年8月8日（111）奇醫
      字第3460號函檢附病情摘要復謂原告目前仍在門診治療中
      ，腦部受傷部分需專人全日看護至少半年等語（見本院卷
      第157至158、171頁），是堪認原告請求看護期間120天尚
      屬合理，又原告請求一天以1,200元計算，亦在看護費用
      行情範圍內，故原告請求被告給付看護費用144,000元（
      計算式：120日×1,200元＝144,000元），為有理由。
  ３、交通費用部分：
　　　原告主張其因就醫支出交通費用共計6,875元乙節，業據
      其提出計程車乘車證明、計程車運價證明等件為證（見本
      院卷第77至92頁），且為被告所不爭執，且觀之上開車資
      證明日期，與原告至奇美醫院回診、復健4次及至王清吉
      中醫診所治療期間110年6月23日至110年12月31日相符，
      堪認原告此部分請求，係屬有據。
  ４、醫療用品費用部分：
　　　原告主張其因本件車禍受有上開傷害，需購買醫療用品，
      共支出7,696元乙節，固提出電子發票證明聯、統一發票
      、免用統一發票收據等件為證（見本院卷第95至97頁），
      且被告對於原告提出之醫療單據並無意見，然經本院核算
      上開收據金額，僅共計2,779元，逾此金額之部分，原告
      並未提出任何證據證明，難認有據，故原告請求被告賠償
      醫療用品費用2,779元，為有理由，逾此範圍之請求，為
      無理由。
　５、工作損失：
　　　原告雖另主張其於發生本件車禍前為美容師，因受有上開
      傷害，至今無法工作，依王清吉中醫診所診斷證明書所載
      ，原告需休養治療2至3年，受有無法工作之損失1,080,00
      0元云云，並提出王清吉中醫診所診斷證明書1份為證（見
      本院卷第143頁），然觀之該診斷證明書之內容，該診斷
      證明書係於111年5月4日所開立，原告應診日期為110年6
      月23日至110年12月31日，共78次，醫師囑言欄記載仍未
      痊癒，宜繼續治療，仍需休養治療2至3年等語，可見原告
      自111年起即未回該中醫診所治療，又該中醫診所並非主
      要治療原告本件傷勢之醫療院所，其所載「仍需休養治療
      2至3年」等語，係謂原告2至3年間均無法工作、無勞動力
      可言，抑或僅指原告仍需治療2至3年，尚難確定；又參酌
      奇美醫院111年8月8日（111）奇醫字第3460號函檢附病情
      摘要及奇美醫院眼科、神經外科診斷證明書之記載，原告
      診斷為左眼創傷性曈孔放大、左眼外斜視、左側第三對腦
      神經麻痺、雙眼左側偏盲，眼科門診日期為110年8月12日
      、111年3月3日、111年5月12日（右眼最佳矯正視力為1.0
      ，左眼最佳矯正視力為1.0）、111年8月4日，目前門診持
      續追蹤中，腦部受傷部分需專人全日看護至少半年，神經
      外科門診日期為110年5月13日、110年6月10日、110年6月
      24日、110年9月2日、110年9月23日、110年11月11日、11
      1年5月3日（見本院卷第137至139、157至158、171、199
      頁），可知原告大約每隔2至3個月回診眼科，神經外科回
      診日期於111年間僅1次，是本院認原告應休養無法工作（
      完全無勞動力）之期間為1年，係屬適當，又原告同意以
      最低工資計算，而110年之每月基本工資為24,000元，111
      年之每月基本工資則為25,250元，又因本件車禍時點為11
      0年3月24日下午5時54分許，已過一般下班時間，故原告
      請求被告賠償自車禍隔日起算1年即110年3月25日起至111
      年3月24日止之無法工作損失共計295,458元【計算式：24
      ,000元÷30天×282天＋25,250元÷30天×83天＝295,458元；元
      以下4捨5入】，為有理由，逾此範圍之請求，為無理由。
      至原告因本件事故所致之（休養後）失能損失部分，因原
      告主張待未來另案訴請處理（見本院卷第196頁），故該
      部分並非本院得審理之範圍，附此敘明。
　６、精神慰撫金部分：
　　　另按慰藉金之賠償須以人格權遭遇侵害，使精神上受有痛
      苦為必要，其核給之標準固與財產上損害之計算不同，然
      非不可斟酌雙方身分資力與加害程度，及其他各種情形核
      定相當之數額（最高法院51年度臺上字第223號判例要旨
      參照）。又非財產上損害之慰撫金數額，究竟若干為適當
      ，應斟酌兩造身分、地位及經濟狀況，俾為審判之依據（
      最高法院86年度臺上字第511號判決要旨參照）。查原告
      因本件車禍受有頭部外傷併蜘蛛膜下腔出血、左側顴骨骨
      折、左動眼神經麻痺、左眼外斜視、雙眼左側偏盲、四肢
      多處擦挫傷等傷害，致原告精神上受有相當程度之痛苦，
      是原告依據民法第195條之規定請求被告賠償其非財產上
      之損害，即屬有據。本院審酌原告為高中肄業，職業為美
      容師，月收入約5、6萬元，108、109年度之所得分別為49
      ,551元、46,135元，名下有田賦1筆、汽車1輛、投資4筆
      ；被告為高中畢業，目前無業、無收入，108、109年度均
      無所得，名下無財產等情，業經兩造於本院審理時陳述明
      確（見本院卷第41頁），並有本院依職權調取兩造稅務電
      子閘門財產所得調件明細表各1份附卷可考（置卷外），
      是考量原告因本件事故所受傷害，且原告受傷後造成左眼
      外斜視、雙眼左側偏盲，及兩造上開身分、地位、經濟狀
      況等情，本院認原告請求因本件傷害致生非財產上損害30
      0,000元係屬合理，逾此部分，難認有據。
　７、綜上，原告因本件事故所生之損失共計為793,755元（計算
      式：44,643＋144,000＋6,875＋2,779＋295,458＋300,000＝793
      ,755元）。
（四）又按保險人依強制汽車責任保險法規定所為之保險給付，
      視為被保險人損害賠償金額之一部分；被保險人受賠償請
      求時，得扣除之，強制汽車責任保險法第32條定有明文。
      查原告因本件車禍之發生，已受領汽車強制責任險之理賠
      金43,753元乙節，有富邦產物保險股份有限公司111年5月
      23日富保業字第1110002467號函檢附相關理賠資料1份附
      卷可稽（見本院卷第119至125頁），依上開規定，自應予
      以扣除；是經扣除後，原告得請求被告賠償之金額應為75
      0,002元（計算式：793,755－43,753＝750,002‬），逾此部
      分，則於法無據。
五、另按給付無確定期限者，債務人於債權人得請求給付時，經
    其催告而未為給付，自受催告時起，負遲延責任。其經債權
    人起訴而送達訴狀或依督促程序送達支付命令，或為其他相
    類之行為者，與催告有同一之效力；遲延之債務，以支付金
    錢為標的者，債權人得請求依法定利率計算之遲延利息；應
    負利息之債務，其利率未經約定，亦無法律可據者，週年利
    率為百分之5，民法第229條第2項、第233條第1項前段及第2
    03條分別定有明文。從而，原告依侵權行為損害賠償之法律
    關係，請求被告給付750,002元，及自刑事附帶民事起訴狀
    繕本送達翌日即111年1月6日起至清償日止，按週年利率百
    分之5計算之利息，為有理由，應予准許；逾此範圍之請求
    ，則無理由，應予駁回。
六、末按各當事人一部勝訴、一部敗訴者，其訴訟費用，由法院
    酌量情形，命兩造以比例分擔或命一造負擔，或命兩造各自
    負擔其支出之訴訟費用，民事訴訟法第79條定有明文。據此
    ，爰依兩造勝敗程度酌定訴訟費用負擔比例如主文第3項所
    示。
七、本判決原告勝訴部分係就民事訴訟法第427條第2項第11款所
    定適用簡易程序所為被告敗訴之判決，依同法第389條第1項
    第3款之規定，應依職權宣告假執行，原告聲請願供擔保宣
    告假執行，即無必要；併依同法第392條第2項規定，依職權
    宣告被告如預供擔保後，得免為假執行。至原告敗訴部分，
    其假執行之聲請已失所附麗，應予駁回。
據上論結，本件原告之訴為一部有理由，一部無理由，依民事訴
訟法第436條第2項、第79條、第389條第1項第3款、第392條第2
項，判決如主文。
中　　華　　民　　國   111    年    11  　月    30　  日
                  臺灣臺南地方法院臺南簡易庭
                                  法  官  王參和
以上正本係照原本作成。
如不服本判決，應於送達後20日內，向本院提出上訴狀並表明上
訴理由，如於本判決宣示後送達前提起上訴者，應於判決送達後
20日內補提上訴理由書（須附繕本）。
如委任律師提起上訴者，應一併繳納上訴審裁判費。
中　　華　　民　　國　　111 　年　　11　　月　　30　　日
                                  書記官  沈佩霖